臺灣臺南地方法院刑事判決　　　　　 99年度易更(一)字第9號
公　訴　人　臺灣臺南地方法院檢察署檢察官
被　　　告　葉博智
上列被告因詐欺案件，經檢察官提起公訴（99年度偵字第1315、
2934、3171、4343號），本院判決如下：
    主  文
本件免訴。
    理  由
一、公訴意旨係以：被告葉博智於民國98年5月9日，在臺南市某
    處，將其當日申辦之行動電話門號0000000000號門號卡以新
    臺幣（下同）400元之代價，交付予真實姓名年籍不詳之人
    使用，以此方式幫助他人實施詐欺取財犯行，嗣該不詳之人
    及所屬詐欺集團成員即意圖為自己不法之所有，而為下列所
    示之詐欺取財犯行：
 1、詐欺集團於98年6月16日某時在雅虎奇摩網站虛偽刊登拍賣
    遊戲機之不實訊息，致上網購物之被害人蔡宜庭陷於錯誤，
    該詐騙集團即以被告葉博智申辦之0000000000號電話撥打電
    話聯絡被害人蔡宜庭，被害人蔡宜庭乃依指示，於同年月18
    日11時33分許、15時9分許，以自動提款機跨行轉帳方式，
    匯款6200元及500元至另案被告李哲緯（已另為不起訴處分
    ）所申辦之中華郵政股份有限公司新竹西大路郵局帳號0000
    0000000000號帳戶內。
 2、經不詳之人以三角詐欺手法，於網路遊戲刊載販賣遊戲寶物
    之不實訊息，致被害人陳韻聖陷於錯誤，撥打其刊登之電話
    即被告葉博智申辦之門號0000000000號電話與對方聯絡，並
    依指示匯款4300元至不知情之寶物賣家即潘耿禎開立之郵局
    帳戶，同日某時亦有不詳之人用遊戲角色「戀愛夜語」登入
    該遊戲，以電話門號0000000000號電話聯絡潘耿禎，告知將
    以4300元向其購買遊戲幣，同日果有該款項匯入其郵局帳戶
    ，潘耿禎不疑有他，即於同日將遊戲幣交付予該遊戲角色。
 3、不詳之人以三角詐欺手法，於98年6月8日某時，網路遊戲刊
    載販賣遊戲寶物之不實訊息，致被害人陳永鈞陷於錯誤撥打
    其刊登之葉博智申辦之門號0000000000號電話聯繫後，雙方
    合意交易價值8000元之遊戲貨幣3點52億單位，被害人陳永
    鈞即於同日，將8000元匯入另案被告陳志賓（另為不起訴處
    分）所申辦之「8951」虛寶交易網帳號內。
    因認被告葉博智前開犯行涉有刑法第339條第1項、第30條之
    幫助詐欺取財罪等語。
二、按案件曾經判決確者，應諭知免訴之判決，並得不經言詞辯
    論為之，刑事訴訟法第302條第1款、第307條，分別定有明
    文。又刑事訴訟法第302條第1款所定「案件曾經判決確定者
    ，應諭知免訴之判決」，即所謂一事不再理原則，關於實質
    上一罪或裁判上一罪，均有其適用（最高法院95年度台上字
    第2997號判決意旨參照）。
三、經查：
  (一)被告葉博智可預見將自己申辦行動電話門號提供予不詳人士
    使用，可能幫助他人遂行詐欺取財之犯罪目的，竟仍以縱有
    以其申辦行動電話門號實施詐欺取財犯行，亦不違背其本意
    之幫助犯意，於98年5月9日，在臺南市某處門市部申辦威寶
    電信門號0000000000號行動電話，並以400元之代價交予真
    實姓名、確實年籍均不詳綽號「阿華」之成年男子使用，而
    容任他人使用上開門號遂行犯罪，而該詐騙集團成員共同基
    於意圖為渠等不法所有之犯意聯絡，推由某成年人，於98年
    6月1日某時，以葉博智申辦上開電話門號聯繫被害人黃秀琴
    ，並佯稱涉犯申辦人頭行動電話門號案件，須轉帳至指定帳
    戶以供清查云云，致黃秀琴陷於錯誤依其指示將款項50萬元
    匯入詐騙集團成員所冒用陳品如名義在土地銀行民權分行申
    辦帳號0000000000000號之帳戶內，嗣經黃秀琴查詢才知遭
    騙，經報警而查悉上情之事實，已經臺灣臺北地方法院檢察
    署檢察官以99年度偵緝字第304號聲請簡易判決處刑，並由
    臺灣臺北地方法院以99年簡字第846號判決處有期徒刑4 月
    ，如易科罰金，以新臺幣1000折算1日確定等情，有臺灣高
    等法院被告前案紀錄表、前開案號聲請簡易判決處刑書、刑
    事判決書各一份在卷可憑。
  (二)查被告葉博智於98年5月間見報上刊登收購行動電話門號廣
    告，遂與對方聯繫，由該真實姓名、年籍均不詳綽號「阿華
    」之成年男子於同年5月9日載被告至臺南市各行動電話門市
    申辦行動電話門號，被告共申辦遠傳電信行動電話門號0000
    000000、0000000000號、亞太電信0000000000號、威寶電信
    0000000000號及臺灣大哥大0000000000、0000000000號總計
    6支門號ＳＩＭ卡後，於同日均交付予綽號「阿華」之成年
    男子乙節，業據被告於100年4月22日本院訊問時陳述甚詳（
    本院卷第80至82頁）；又遠傳電信行動電話門號0000000000
    、0000000000號、亞太電信0000000000號、威寶電信000000
    0000號及臺灣大哥大0000000000、0000000000號之申辦日期
    均為98年5月9日等情，此有遠傳電信資料查詢單（99年度上
    易字第583號卷第13頁）、亞太行動資料查詢單（前揭上易
    字卷第14頁）、威寶電信查詢單（前揭上易字卷第15頁）、
    臺灣大哥大股份有限公司基本資料查詢單（前揭上易字卷第
    29至32頁）附卷可憑；則被告申辦前揭6支行動電話門號之
    日期既均為98年5月9日，核與被告上揭申辦行動電話過程之
    供述相符。是被告依詐騙集團成員負責收購行動電話之要求
    申辦多支行動電話門號後交予同一人，藉以供作詐騙集團對
    外行騙時使用之犯行，其申辦上開6支行動電話門號之時間
    、地點及交付對象等內容，均核與上開臺灣臺北地方法院前
    以99年度簡字第846號判決所認定之申辦時間相同，且依卷
    內資料，並無證據可以證明被告於同一日申辦所得行動電話
    門號係交付不同人士使用，故可認被告同一日申辦6支門號
    行動電話ＳＩＭ卡後均交予綽號「阿華」之成年男子，則僅
    係單純一次之幫助犯罪行為，且被告此一幫助犯罪行為，業
    經前述法院判決確定，堪認本件與前案應為同一案件而經重
    複提起公訴。
  (三)至被告固前於99年6月15日本院訊問時供稱：於98年5月9日
    與收購電話門號之男子一同去申辦行動電話門號，約定每申
    辦一門號，即給付400元之代價，將連同遠傳電信000000000
    0門號等4個電話門號賣予不詳之人，並取得1,600元之代價
    等語；又於99年1月14日在臺灣板橋地方法院檢察署偵訊時
    供稱：我在同一天交付遠傳、和信、臺灣大哥大及亞太等4
    個電話SIM卡，1張400元，4張共賣1,600元等語；復於99年3
    月23日在臺灣臺中地方法院檢察署檢察官偵訊時供稱：我在
    臺南辦的，遠傳、臺灣大哥大申辦2支，是同一天申辦的，
    我也是同一天交給對方等語，而均未提及有一併交付上開臺
    灣臺北地方法院判決之威寶門號云云。然經本院於100年4月
    22日訊問被告「據法院查詢結果，你於98年5月9日共申辦六
    支門號，你之前在本院及檢察官偵訊時，為何都說98年5月9
    日賣四個門號取得1600元？」，被告答：「我沒有說賣四個
    門號，那時法官、檢察官是問我所記得的門號，所以我印象
    中記得是四個門號，我就說我記得的，但我可以確認我就是
    在98年5月9日辦要賣給阿華的門號，且於申辦門號完畢後，
    就將門號都交給阿華。」，法官問「你是否只有在98年5月9
    日賣行動電話門號？」，被告答「對」，法官問「其他時間
    沒有再賣了嗎？」，被告答「沒有再賣了」，法官問「你是
    否只有把申辦的行動電話賣給阿華這個人而已？」，被告答
    「對，沒有賣給其他人過」，法官問「你之前跟法官、檢察
    官說在98年5月9日賣四個門號，會說賣四個門號是講你所記
    得的電信公司跟門號？」，被告答「是，門號我就不記得」
    （本院卷第80至82頁）；又被告申辦上揭6支行動電話門號
    之時間既均為98年5月9日，迄至本院及檢察官訊問其上揭有
    關出售行動電話門號相關案情時，均已逾半年之久，衡情記
    憶難免有所模糊，自不得以其前開供述漏未提及上開臺灣臺
    北地方法院判決之威寶門號去向，即認被告於同一日申辦之
    上開臺灣臺北地方法院判決之威寶門號及本件起訴之遠傳電
    信行動電話門號0000000000係交付不同人士使用。
  (四)從而，本件與前案為同一案件，前案既已判決確定，依照首
    開說明，本件爰不經言詞辯論，逕為諭知免訴之判決。至移
    送併辦意旨（臺灣臺南地方法院檢察署99年度偵字第6157號
    ）略以：被告葉博智於98年5月9日某時，在臺南市某處，將
    其當日申辦之行動電話門號0000000000號門號卡以400元之
    代價，交付予真實姓名年籍不詳之人使用，以此方式幫助他
    人實施詐欺取財犯行，嗣該不詳之人及所屬詐欺集團成員即
    意圖為自己不法之所有，在露天拍賣網站虛偽刊登拍賣ＰＳ
    Ｐ遊戲機之不實訊息；適被害人全聖評於98年6月17日下午3
    時7分許，上網購物瀏覽前開訊息後，陷於錯誤而下標購買
    ，並依詐騙集團成員之指示匯款7000元至指定帳戶部分。因
    本案被告幫助詐欺部分業經本院為免訴判決，已如前述，故
    移送併案部分即與本件無任何裁判上一罪關係，自應退回由
    檢察官另為適法之處理，併予敘明。
據上論斷，應依刑事訴訟法第302條第1款、第307條，判決如主
文。
中    華    民    國   100    年    4     月    27    日
                  刑事第十二庭  審判長法  官  盧鳳田
                                      法  官  黃琴媛
                                      法  官  郭瓊徽
以上正本證明與原本無異。
如不服本判決應於收受本判決後10日內向本院提出上訴書狀，並
應敘述具體理由。其未敘述上訴理由者，應於上訴期間屆滿後20
日內向本院補提理由書狀（均須按他造當事人之人數附繕本）「
切勿逕送上級法院」。
                                      書記官  曾郁芳
中    華    民    國   100    年    5     月    2     日